【裁判字號】    97,上更(一),292
【裁判日期】    980715
【裁判案由】    違反槍砲彈藥刀械管制條例
【裁判全文】
臺灣高等法院臺中分院刑事判決     97年度上更(一)字第292號
上  訴  人  臺灣臺中地方法院檢察署檢察官
被      告  甲○○
上列上訴人因被告違反槍砲彈藥刀械管制條例案件，不服臺灣臺
中地方法院93年度訴字第2318號中華民國94年6月1日第一審判決
（起訴案號：臺灣臺中地方法院檢察署92年度偵字第20710號）
，提起上訴，前經本院判決後，經最高法院第1次發回，本院判
決如下：
    主  文
上訴駁回。
    理  由
一、公訴意旨略以：被告甲○○未經許可，約於民國88年間，經
    不知名之人交付具有殺傷力之仿COLT廠半自動手槍之改造手
    槍（含彈匣）及仿BERETTA廠84型半自動手槍之改造手槍（
    含彈匣）各1枝，復於不詳時地取得不具殺傷力之彈頭直徑9
    釐米（應係9.8釐米）之土造子彈17顆、及彈頭為直徑6釐米
    鋼珠之改造子彈7顆（應係8顆，其中1顆不具殺傷力，詳後
    述），並將上開槍、彈放置於臺中市○○區○○路439之13
    號住處，後因遭其妻己○○發現，因2人間有債務、婚姻及
    子女監護問題之糾紛，恐被告對其不利，己○○遂於92年9
    月20日將上開槍、彈取走，並於92年10月18日將上開槍、彈
    自動交予臺北縣政府警察局土城分局並告發被告，因認被告
    涉犯槍砲彈藥刀械管制條例之無故持有改造手槍及無故持有
    子彈罪嫌。
二、證據能力部分：
  (一)按被告以外之人於審判外之言詞或書面陳述，除法律有規定
    者外，不得作為證據，為刑事訴訟法第159條第1項所明定。
    告發人己○○於警詢陳述，係被告以外之人於審判外之陳述
    ，復無法律規定得為證據之情形，被告之辯護人於本院復對
    該人警詢筆錄之證據能力聲明異議（見本院卷第36頁），故
    己○○於警詢之陳述對被告而言自無證據能力。又雖不得以
    之直接作為證明犯罪事實存否之證據，但非不得以之作為彈
    劾證據，用來爭執或減損被告、證人或鑑定人陳述之證明力
    （最高法院97年度臺上字第1981號判決意旨參照）。故告發
    人己○○於法院審理期間所為被告持有扣案槍彈之情形，與
    其警詢所述部分不符，自得以其警詢供述彈劾其於法院證述
    內容之真實性，先予敘明。
  (二)復按刑事訴訟法上「證據排除原則」，係指將具有證據價值
    ，或真實之證據，因取得程序違法，而予以排除之法則。且
    私人之監聽行為，無如國家機關之執行通訊監察，應依通訊
    保障及監察法規定聲請核發或補發通訊監察書等之法定程序
    及方式，故私人為保全證據所為之錄音、錄影，如非出於不
    法之目的及以違法手段取證，其取得之證據即難謂並無證據
    能力，而應予排除（最高法院98年度臺上字第2513號判決要
    旨參照）。告發人己○○係告發被告持有扣案槍彈行為，乃
    秘密錄下被告與案外人丙○○之電話錄音，意在蒐證被告持
    有扣案槍彈之不法行為，其錄音行為事出有因，並無證據足
    認其係出於陷害教唆等不法目的，而於事前精心籌劃所為，
    又無刑法第315條之1各款所列舉或有通訊保障及監察法第29
    條第3款規定「出於不法目的」之情事（己○○與被告固處
    於對立情事，詳下述，惟本案係因證明被告犯罪事實之證據
    不足，而為其無罪諭知，並非因此認定己○○係出於陷害教
    唆或不法目的而誣陷被告），且被告與丙○○於本院前審及
    本院均直承電話中聲音分別為其等所有，並無經過剪接、變
    造之情事，並經本院前審及本院當庭勘驗屬實，己○○所提
    錄音光碟及譯文均具證據能力，被告辯護人質疑並無證據能
    力云云（見本院卷第70頁），為無可採。
  (三)再依刑事訴訟法第159條之5規定，被告以外之人於審判外之
    陳述，雖不符刑事訴訟法第159條之1至同條之4之規定，而
    經當事人於審判程序同意作為證據，法院審酌該言詞陳述或
    書面陳述作成時之情況，認為適當者，亦得為證據。當事人
    、代理人或辯護人於法院調查證據時，知有第159條第1項不
    得為證據之情形，而未於言詞辯論終結前聲明異議者，視為
    有前項之同意。觀之上開規定之立法意旨，乃在於傳聞證據
    未經當事人之反對詰問予以核實，原則上先予排除。惟若當
    事人已放棄反對詰問權，於審判程序中表明同意該等傳聞證
    據可作為證據；或於言詞辯論終結前未聲明異議，基於尊重
    當事人對傳聞證據之處分權，及證據資料愈豐富，愈有助於
    真實發見之理念，且強化言詞辯論主義，使訴訟程序得以順
    暢進行，上開傳聞證據亦均具有證據能力。查本案除上開(一)
    (二)外之下列引為證據之證人證述及書證，並未經檢察官、被
    告及其辯護人聲明異議，且各該證人所為之陳述，依卷證資
    料所示，其等作成之狀態，並無違背其等個人意思而為陳述
    ，或其他違法取供、證據證明力明顯過低之瑕疵，認以之作
    為證據亦屬適當，依上開規定，自均有證據能力。
  (四)又扣案之槍枝、子彈，則係由告發人己○○提出警局以為告
    發之證據，非屬供述證據而無傳聞法則之適用，且與本案具
    有關聯性，當有證據能力。
三、按犯罪事實應依證據認定之，無證據不得認定犯罪事實。又
    不能證明被告犯罪者，應諭知無罪之判決，刑事訴訟法第15
    4條第2項、第301條第1項分別定有明文。又認定不利於被告
    之事實，須依積極證據，苟積極證據不足為不利於被告事實
    之認定時，即應為有利於被告之認定，更不必有何有利之證
    據。另按事實之認定，應憑證據，如未能發現相當證據，或
    證據不足以證明，自不能以推測或擬制之方法，以為裁判基
    礎；又認定犯罪事實，所憑之證據，雖不以直接證據為限，
    間接證據亦包括在內，然無論直接或間接證據，其為訴訟上
    之證明，須於通常一般之人均不致於有所懷疑，而得確信其
    為真實之程度者，始得據之為有罪之認定，倘其證明尚未達
    到此一程度，而有合理性懷疑之存在時，即無從為有罪之認
    定。再按告訴人之告訴，係以使被告受刑事追訴為目的，其
    指訴是否與事實相符，仍應調查其他證據，以資審認，必被
    害人所述被害情形，無瑕疵可擊，且就其他方面調查，又與
    事實相符，始足據為有罪判決之基礎，最高法院30年上字第
    816號、40年臺上字第86號、30年上字第1831號、76年臺上
    字第4986號等判例及81年度臺上字第3539號判決分別著有明
    文可資參照，告發人之告發亦同。又刑事訴訟法第161條已
    於91年2月8日修正公布，其第1項規定：檢察官就被告犯罪
    事實，應負舉證責任，並指出證明之方法。因此，檢察官對
    於起訴之犯罪事實，應負提出證據及說服之實質舉證責任。
    倘其所提出之證據，不足為被告有罪之積極證明，或其指出
    證明之方法，無從說服法院以形成被告有罪之心證，基於無
    罪推定之原則，自應為被告無罪判決之諭知（最高法院92年
    臺上字第128號判例參照）。
四、公訴意旨認被告涉有槍砲彈藥刀械管制條例之無故持有改造
    手槍及無故持有子彈罪嫌，無非係以告發人己○○之指訴、
    證人庚○○（後更名為黃玉涵）、辛○○（後更名為黃玉媛
    ）證詞及扣案之槍彈，經送請內政部警政署刑事警察局鑑定
    之鑑定報告為其論據。訊據被告堅決否認涉有前開犯行，辯
    稱：扣案槍、彈均非伊持有，因為己○○懷疑伊有外遇，小
    孩也都與己○○較親近，故為挾怨報復之詞等語。經查：
  (一)扣案槍彈係由告發人己○○於92年10月18日持向臺北縣政府
    警察局土城分局檢舉，根據己○○之告發，循線查獲被告可
    疑持有本件槍彈之犯行，該局並向檢察官聲請核發拘票，於
    同年10月21日拘提被告到案，有臺北縣政府警察局土城分局
    小隊長鄒慶樟製作之偵查報告書、拘票聲請書、扣押筆錄、
    拘票、搜索扣押筆錄各1份在卷可稽。又扣案之槍彈，經送
    內政部警政署刑事警察局鑑定，1枝（槍枝管制編號0000000
    000）認係仿COLT廠半自動手槍製造之金屬玩具槍，車通槍
    管內阻鐵改造而成之改造手槍，1枝（槍枝管制編號0000000
    000）認係仿BERETTA廠84型半自動手槍製造之玩具手槍換裝
    土造金屬槍管而成之改造手槍，均機械性能良好，可擊發適
    用之子彈，均具有殺傷力；而子彈其中17顆為具直徑9.8MM
    土造金屬彈頭之土造子彈，惟均不具殺傷力，另8顆子彈為
    由玩具金屬彈殼加裝直徑6MM鋼珠而成之改造子彈，其中僅7
    顆具有殺傷力，1顆不具殺傷力，有該局93年1月9日刑鑑字
    第0920204134號槍彈鑑定書、94年1月13日刑鑑字第0930234
    688號函文各1份附卷（見92偵202710卷第126至133頁、原審
    卷第64頁）可稽，由己○○提出交付警方扣案之改造手槍2
    枝及子彈7顆固均具有殺傷力，堪可認定。
  (二)惟於己○○提出本案告發前，被告即於92年8月21日對己○○提出偽造有價證券、妨害家庭、毀謗、侵占、背信等告訴
    ，業經本院調取臺灣臺中地方法院檢察署93偵944號偵查卷
    宗（含同署92他1684號、92發查2547號，下簡稱偽造有價證
    券等案）查明屬實，復為己○○所不否認。被告於警詢時並
    供稱：「因為己○○盜賣我的財產、盜開我的支票及向我的
    友人騙錢未遂、棄子女不顧等等，自己不對在先，怕我報復
    要置我於死地。」等語（見92偵202710卷第13頁），偵訊時
    供稱：伊於92年2月14日至6月21日在大陸期間，己○○騙伊
    友人稱伊在大陸販毒被抓需要錢，伊回國後發現所有東西、
    家具、當鋪執照、支票都不見了，還把當鋪執照出售予他人
    ，己○○在伊出國期間盜開支票、信用卡也被其刷爆，所以
    己○○誣告伊持有槍枝，怕伊報復她。己○○懷疑伊在大陸
    包二奶，才要陷害伊等語（見92偵202710卷第52頁），更懷
    疑己○○與丙○○通姦，己○○詐欺伊財產等語（見92偵20
    2710卷第141、142頁），於原審供稱：於92年8月7日伊去南
    投己○○與丙○○同居處抓姦，己○○才挾怨報復，且己○○一直懷疑伊在大陸有女人等語（見原審卷第84頁）。己○○於本院前審亦具結證稱：92年8月間婚變期間，被告曾經
    揚言將伊家人打成蜂窩。婚變時間是91年9月28日，是伊親
    自到大陸發現真相等語（見本院上訴審卷第45、46頁）。證
    人丙○○於本院亦證稱：「（被告曾對己○○提出通姦之告
    訴，並於92年7、8月間到南投抓你與己○○通姦，有無意見
    ？）那時候我在電梯裡面，甲○○帶一些人來，他就說我與
    己○○通姦，那是己○○的住處，是己○○叫我過去。」等
    語（見本院卷第170頁）。雙方之長女黃玉涵（80年7月11出
    生，已滿12歲未滿16歲）於偽造有價證券等案92年9月22日
    偵查中亦證稱：曾小娟是伊外婆，92年6月20幾日伊打電話
    給外婆，她說外公被伊爸爸（即被告）氣到住院，又說之前
    伊爸爸向伊外婆說要把媽媽打成重傷，要讓外婆照顧媽媽一
    輩子，又說伊爸爸都會打電話到外婆家發出「嘻嘻嘻」的聲
    音嚇她，伊爸爸曾經要伊跟外婆講說要氣死外公、外婆，伊
    外婆就在電話中跟伊講說「妳可以跟妳爸爸講，我一定要等
    你（指被告）屍體火化才會放過你（指被告）。」「爸爸都
    罵我跟妹妹是隨時可以丟掉的垃圾。」等語（見92他1684卷
    第17、44頁）；於本院前審亦證稱：「（兩造是妳父母？）
    以前是，但目前甲○○不是。（妳父母何時離婚？）今年（
    即94年）8月時候，法院判決父母離婚。93年2月時候我父親
    趕我出門，警察送我到社會局安置。（妳現在會不會氣你父
    母？）氣也沒有用。與母親無所不談，與父親很少交談。約
    在我國小6年級的時候，父親在外就有婚外情，從那時父親
    就會打媽媽等語（見本院上訴審卷第49至51頁）。足見被告
    與己○○自92年以來感情不睦，並有激烈之報復行為，雙方
    長女黃玉涵亦因父母間問題，而對被告屢有不滿，此可由上
    開證述內容可得窺見。雙方次女黃玉媛（82年6月1日出生）
    於本案偵查期間亦曾致信予承辦檢察官，提及被告與其某位
    女性聯絡，且提及被告不用工作也會有錢，生活好亂，每天
    來家裡的人也都亂七八糟，有該份書信1份在卷（見92偵210
    710卷第123頁）可徵，同亦可略見其對被告所為導致全家陷
    入不安穩之不滿情緒。而扣案槍枝2枝，槍上均無指紋可供
    採取、比對，亦有內政部警政署刑事警察局93年12月27日刑
    紋字第0930251474號鑑驗書1份在卷（見原審卷第48頁）可
    參，該槍彈復係己○○取出交付警察以為扣案，其本身原有
    是否持有槍彈故意之嫌疑，復非在被告住居所或其持有處為
    警搜得，己○○與被告間並有如上述強烈對立之情事，則己○○指述扣案槍彈來源為被告，是否可信，如非有堅強佐證
    其說詞之積極證據，否則實不足證明其告發內容之真實性。
  (三)觀己○○於本院前審固具結證稱：「（妳最早何時知道妳先
    生有槍？）【88年4月】。（妳那時知道妳先生有槍嗎？）
    88年4月間我才知道他擁有槍枝，他是向1個出獄的人買的。
    （被告買來的槍放在何處？）他直接拿回家中『放在衣櫥上
    層』，『他親自告訴我槍枝放置的位置』，還告訴我這枝槍
    是他用新臺幣（下同）30萬元去買的，他去領錢的。（30萬
    元有無存摺？）他說他自己去領的，是被告的帳號，當時是
    臺中中小企銀北屯分行。（妳說拿回家中放在衣櫥，是何地
    方？）是臺中市○○街，住處忘記。（妳以前在警詢說被告
    將槍放在辦公桌下？）有的，是從天祥街搬到北屯路的時候
    。（是何種辦公桌？）是一個桌面有2邊抽屜的辦公桌，槍
    就放在辦公桌最下層抽屜跟地板中間。（妳從辦公桌下將槍
    帶走嗎？）我是9月20日從北屯路2樓的天花板上將槍帶走。
    【我從來也沒有說將槍從桌子底下搬到天花板上或樓上去放
    。】」等語（見本院上訴審卷第45至48、54至56頁），然與
    其警詢指稱：「槍枝本來放在我們臺中市○○路439之13號
    的家中1樓辦公桌底下，.. 因為我先生在【92年2月份】去
    大陸，我在整理家中時發現這2支槍，因為我怕會出事情，
    【所以我就將槍另外藏在家中2樓客廳中的天花板中】等語
    （見92偵20710卷第32、33頁）不符。
  (四)己○○雖指述被告係於88年4月20日親自至臺中商業銀行提
    領30萬元購買扣案槍彈，經本院向臺中商業銀行北屯分行索
    取是日30萬元之存摺存款取款憑條（見本院卷第41頁），該
    日確實有提領該筆款項之紀錄，然被告否認該筆款項為其提
    領，並供稱該等憑條為己○○字跡（見本院卷第53頁背），
    臺中商業銀行北屯分行亦覆稱該款項未超過大額通貨交易申
    報限額，故未登記提領人，亦有該行97年11月26日中北屯字
    第09708700374號函文1份在卷（見本院卷第40頁）可參。而
    被告對己○○提起偽造有價證券等案之告訴時，己○○於該
    案供稱伊有開立被告之支票，但是經由被告同意後開立，時
    間將近有半年（見92他1684卷第27、28、52頁），己○○於
    該案委由辯護人所書立之聲請調查證據狀內並提及「多年以
    來確實由被告（即己○○）掌管財務，並由被告己○○持告
    訴人甲○○之存摺、相關文件前往銀行辦理存款、領款及領
    取支票事宜。另呈報被告己○○代告訴人辦理匯款、票據代
    收等相關資料，上開文件均由被告己○○親筆書立，顯見有
    關2人相關財務事宜，舉凡開票、存款、領款及匯款等事均
    由被告己○○一手處理。」並提出匯款單、票據代收存摺影
    本多份（見92他1684卷第65至101頁）為證。經仔細比對己○○於偽造有價證券案所提出，且直承為其親書之臺中商業
    銀行入戶電匯通知單2份及本票、特約書各1份（見92他1684
    卷第67、20、21頁），與上開30萬元之存摺存款取款上各欄
    位以手寫部分，以肉眼判斷均屬雷同（因係影卷，且己○○
    自95年9月25日出境迄今尚未返國，亦無法再尋得原本送鑑
    ，僅得以肉眼判斷），尤以「萬」字間之一豎接連往右上勾
    起再往左下、並無中斷之書寫筆順（如同一「ㄙ」字）猶屬
    如出一轍，反與被告於本院當庭書寫之字跡並不相同（見本
    院卷第108頁）。經再搜尋被告過往字跡及其於銀行之開戶
    資料，連同上開30萬元存摺存款取款憑條再請內政部警政署
    刑事警察局鑑驗，該局以98年4月29日刑鑑字第0980039290
    號函覆稱「因欠缺甲○○平日書寫類同筆跡，且該爭議筆跡
    特徵不顯，故無法鑑定。」有該函文在卷（見本院卷第107
    頁）可據，故依現有事證，亦無法認定該30萬元存摺存款取
    款憑條係由被告親自書寫提領。反觀己○○自始即使用被告
    支票，並處理電匯等財務事宜，上開30萬元存摺存款取款憑
    條上載字跡復與其向來之書寫習慣相符，尚難認其指稱該筆
    30 萬元係被告親自提領，暨被告以該筆款項做為購買本案
    扣案槍彈之指訴非無瑕疵可指。
  (五)再者，己○○另於本院前審證稱：「（被告持有這2枝槍械
    ，妳2個子女是否知道？）當時是檢察官告訴我，我才知道
    我子女知道。（92年9月20日妳到被告住處時，被告是否知
    道妳去拿東西？）當時老大她有跟我去上2樓，老大還送我1
    條圍巾，及1個抱枕，所以她知道，老2在1樓不知情，所以
    當時老2在樓下喊爸爸回來了，我在樓上不知道要帶走還是
    放回去，一時也放不回去，最後只好帶走。（被告有無追妳
    ？）有的。追到後面的1棟大樓國家廣場，我請求他們開門
    讓我進入。」（見本院上訴審卷第45、46頁）。證人黃玉涵
    原審亦證稱：「（媽媽回來，手上有無攜帶東西？）沒有，
    只有帶皮包。平常一般手提包包，大約長20幾公分、寬20公
    分。外面還有1個放手機的小包包。（有無帶走什麼東西？
    ）我有給媽媽我做的抱枕。抱枕如15吋的電腦螢幕大小。還
    有手機盒子有用牛皮紙袋裝著。（為何要拿這個袋子給她？
    ）因為要給媽媽抱枕，那是我跟妹妹去店裡買布，做抱枕給
    媽媽。」（見原審卷第113、114、120頁）。然與證人黃玉
    媛於原審證述：「（媽媽回來時〈指92年9月20日〉，手上
    有無拿東西？）無。（回來之後，媽媽有無拿走什麼東西？
    ）無。（妳確定媽媽都沒有拿東西？）是的。（當時妳姐姐
    在嗎？）在。（為何剛才姐姐說媽媽有拿走東西？）我沒有
    看到。（這個時候〈指媽媽被爸爸追時〉，有無看到媽媽有
    無拿東西？）無。（爸爸有無追到媽媽？）有，追到之後就
    打媽媽。（媽媽回來時，妳有與姐姐要送東西給媽媽？）沒
    有。」等語（見原審卷第121至124頁）不符。且依證人黃玉
    涵、黃玉媛所述，92年9月20日當日己○○係偷偷跑回被告
    住處探望其等，適為返家之被告發覺，而有追打己○○之舉
    動，黃玉涵並證稱當時被告懷疑己○○行竊，因而有追打之
    舉，並叫另1人追逐己○○，且該人欲搶其給己○○之袋子
    等語（見原審卷第116至120頁），被告亦供稱伊於92年6月
    21 日返臺，發現家中物品不見，於92年9月20日發現己○○
    返回家中，懷疑其行竊等語（見92偵20710卷第12、13頁）
    ，己○○於警詢亦稱其於92年6月10搬離被告北屯路住處（
    見92偵20710卷第34頁）。己○○既指稱其係於92年9月20日
    返家之際，才將扣案槍彈一併帶走，並遭被告發現及毆打，
    然己○○已於92年6月10日離家，被告於92年9月20日見己○○突然返家，並懷疑其行竊，如己○○離去時確實攜帶內裝
    扣案槍彈之袋子離去，被告更已毆打己○○，豈有不翻找其
    袋子內物品之理，然己○○卻在已遭被告毆打之情況下，還
    能順利抽身並將內裝扣案槍彈之袋子一併帶走，而未為被告
    所發覺，顯違背常情，反係黃玉媛證述有看見己○○遭被告
    毆打但未看見其（指己○○）有拿其他袋子，暨被告供稱當
    時己○○並未有其他袋子等語，較符實情。是己○○指訴其
    係於92年9月20日方返回北屯路住處取走扣案槍彈一情，尚
    有疑義。
  (六)證人黃玉涵、黃玉媛雖均證稱確實看到被告曾經拿過槍枝把
    玩觀看。惟證人黃玉涵於原審證述：在發生921地震的那1年
    ，媽媽不在，當時全家人住天祥路，伊經過2樓，看到父親
    拿出1個用牛皮紙袋裝著的手機盒子，父親從【父母親臥室
    之衣櫥內】取出（見原審卷第115頁），於本院前審復證稱
    ：「（當時父親知道妳有看到槍？）不知道，因為我在樓梯
    那邊，他沒有看到我。」「我在樓梯口，我沒有親眼看到。
    」（見本院上訴審卷第50、51頁），又證人黃玉媛於原審證
    述：在921時，在天祥街那邊，有看到爸爸從【2樓客廳衣櫥
    】把1個盒子裡面有裝黑色的東西，是槍的形狀，伊只有看
    到1枝，爸爸只有打開一下子，打開後又馬上蓋上，之後馬
    上收起來，爸爸打開時，伊有過去看，伊與爸爸大概約隔1
    公尺左右，伊只有看過該次等語（見原審卷第125頁），於
    本院前審復證稱：「當時爸爸拿起來我才看到，至於盒子裡
    面還有無槍我沒有看到。」等語（見本院上訴審卷第54頁）
    。其2人證述究竟被告自何處取出槍枝為其等見聞，前後並
    不一致，且其等所見聞之槍枝，除顏色為黑色外，其形體、
    重量、材質為何均屬不明，是否扣案之槍枝尚有疑義。且黃
    玉涵既然見聞被告取出槍枝之位置係在樓梯口，並未親眼看
    到槍枝，其僅知被告從臥室衣櫥內取出手機盒子，如何知悉
    該盒子內即為扣案槍枝？又己○○交出槍枝為2枝，黃玉媛
    又證稱只見聞其中1枝，盒子內有無其他東西則不知，顯亦
    無法為被告持有扣案槍彈之不利認定。
  (七)至己○○於本院前審另證稱：「（被告是否有將槍交給丙○○保管過？）有的，是丙○○後來告訴我。（丙○○有無將
    槍交給妳？）有的，他有告訴我甲○○有交這枝槍給他，我
    說甲○○會找他麻煩，所以他就將這槍交給我。（丙○○何
    時將槍交給妳？）丙○○交給我的時間是在我在交給甲○○
    的時間不超過半個月，至於他交給丙○○的時間我不清楚。
    」等語（見本院上訴審卷第48頁）。然為被告所否認，供稱
    因為己○○要讓伊死，呂昱文告訴伊說己○○要拿槍給伊死
    ，因為丙○○也是開當鋪，家裡之前也有槍，伊懷疑己○○
    說拿槍讓伊死的槍可能從丙○○、己○○舅舅及其親友而來
    等語（見本院卷第26頁背、27頁）。證人丙○○於本院審理
    時亦證稱：「（被告或己○○有無曾將槍枝交給你保管過？
    ）沒有。（己○○說被告曾交付槍枝給你，她說甲○○會找
    你麻煩，所以你就將槍枝交給己○○，有無此事，提示上訴
    卷第48頁？）沒有這件事，我沒有碰過槍彈。（在同一段時
    間，被告有無將其他物品交給你，而己○○說被告會找你麻
    煩，由你再將該物品交給己○○者？如有，是何東西？）沒
    有，當時他們2人關係很僵。」（見本院卷第169頁背、170
    頁）。而己○○自95年9月25滯留大陸未歸，有法務部入出
    境資訊連結作業1紙在卷可徵，證人丙○○復於本院具結證
    稱並無己○○所述情事，且參諸丙○○對於己○○92年11月
    3日陳報狀所附錄音光碟及譯文中所提「用槍」2字，證稱當
    時係說「用嗆的」（見本院卷第171頁背），與本院當庭勘
    驗結果，該2字應較類似於「用嗆的」之臺語發音，並載明
    於本院98年6月25日準備程序筆錄可明（見本院卷第170頁）
    ，且稽之該次通話譯文前後文，丙○○不止一次提到如果不
    交給己○○，伊就惹禍上身，她那時候說要帶戴帽子的人來
    抓伊，將其揪出來等語，顯見丙○○當時用語應係稱「用嗆
    的」（臺語發音）應較接近當時前後文之語氣，堪信屬實。
    是依己○○於本院前審證述上情，亦無從為被告曾將扣案槍
    枝、子彈交予丙○○保管，進而推論被告持有扣案槍彈之不
    利認定。又己○○雖提出其與乙○○之錄音光碟，欲證明被
    告曾將槍枝委託乙○○前往鑑定，經本院勘驗結果，己○○
    確實提及被告曾請乙○○鑑定槍枝，且該槍枝價值30萬元等
    語（見本院卷第173至175頁），然為證人乙○○所堅決否認
    ，證稱：己○○曾對伊提及被告去大陸之事，但並沒有委託
    伊鑑定槍枝，當時被告缺錢，有好幾種藝術品可以變賣，伊
    不知道己○○於錄音時所指之鑑定，是鑑定何種物品，當時
    己○○提到槍枝的事，伊覺得很詭異、奇怪，當時反應不知
    她為何對伊說那樣的話，感覺好像在套話的感覺，但伊並沒
    有說出伊的感覺，當時也不知道她在錄音，因為認識很久了
    ，覺得可憐她，好像不需要給她很難看，而且不甘伊的事，
    伊也就沒有再回答她等語（見本院卷第180至182頁）綦詳，
    且觀該次通話譯文，確實僅己○○單方面之說詞，乙○○僅
    於己○○主動提起槍枝鑑定之談話內容時，被動、消極地聽
    聞己○○講述，並未與己○○有所互動，或有任何跡證顯示
    乙○○予以積極地回應或應答，故依己○○所提其與乙○○
    之光碟內容，亦不足為不利於被告之認定。
  (八)被告雖與丙○○曾於電話中提及「兩本書找回來，找不回來
    ，很多書會出書，出得怎麼樣我不知道」（見92偵20710卷
    第63頁），經本院前審及本院當庭勘驗該錄音內容，被告供
    稱該錄音均實在，曾提及要向丙○○拿槍，因為伊認為丙○○與己○○2人間有問題，是否拿槍要將伊打掉（見本院上
    訴審卷第72、73頁），丙○○亦稱該聲音較小者即為伊聲音
    （見本院卷第171頁）。己○○雖稱被告所謂出書就是指槍
    枝之意（見本院上訴審卷第55頁），亦為被告所否認，且被
    告對於「書」、「出書」之解讀，於本院前審供稱：因為我
    要瞭解官司所以會談到書籍云云（見本院上訴審卷第73頁）
    ，於本院復改供稱：其與大陸旅遊局合作出書，伊主要是向
    丙○○要該2本書，以便研究推廣路線圖（見本院卷第27頁
    ）云云；丙○○則證稱：所謂「出書」是指被告債權人戊○○、張素貞（音同）2筆債權，因為被告與己○○當時從事
    放款業務，有檯面與私下放款，他們2人都要伊將私下放款
    資料交給他們等語（見本院卷第171頁），前後供述內容雖
    有不一致。惟認定犯罪事實應依證據，為刑事訴訟法所明定
    ，故被告否認犯罪事實所持之辯解，縱屬不能成立，仍非有
    積極證據足以證明其犯罪行為，不能遽為有罪之認定（最高
    法院30年上字第1831號判例意旨參照）。縱使被告前後供述
    內容不符，仍非有積極事證不足以證明其犯罪，自不能以其
    前後不符，而遽行認定其有公訴人所指之犯行，要無疑義。
五、綜上所述，依現有事證尚無法使本院形成被告違反槍砲彈藥
    刀械管制條例之有罪心證。原審認被告犯罪不能證明，予以
    無罪諭知，其認事用法均無違誤。檢察官上訴意旨以己○○
    之告發內容，黃玉涵、黃玉媛之證述內容應屬可信，暨前開
    槍彈鑑定報告書及函文均可證明具有殺傷力等詞，指摘原判
    決不當，為無理由，其上訴應予駁回。
本案經檢察官丁○○到庭執行職務。
中    華    民    國    98    年    7    月     15    日
            刑事第九庭  審判長法  官  江  德  千
                              法  官  康  應  龍
                              法  官  賴  妙  雲
以上正本證明與原本無異。
如不服本判決應於收受送達後十日內向本院提出上訴書狀，其未
敘述上訴之理由者，並得於提起上訴後十日內向本院補提理由書
（均須按他造當事人之人數附繕本）「切勿逕送上級法院」。
                              書記官  蘇  昭  文
中    華    民    國    98    年    7    月     15    日


司法院資訊處製作；財團法人民間司法改革基金會備份。
